【裁判字號】    91,易,345
【裁判日期】    920410
【裁判案由】    頂替等
【裁判全文】
臺灣苗栗地方法院刑事判決                          九十一年度易字第三四五號
    公  訴  人  臺灣苗栗地方法院檢察署檢察官
    被      告  乙○○
    選任辯護人  張智宏律師
    被      告  庚○○
右列被告因頂替等案件，經檢察官聲請以簡易判決處刑（九十年度偵字第四五四０號
），本院認不宜以簡易判決處刑，改為通常程序後，判決如左：
    主  文
乙○○因過失傷害人致重傷，處有期徒刑玖月。
庚○○意圖使犯人隱避而頂替，處有期徒刑伍月，如易科罰金以參佰元折算壹日。
    事  實
一、乙○○自民國九十年一月六日零時十五分起，在戊○○位於苗栗縣三義鄉之住處
    ，與戊○○、庚○○及賴國楨共同喝酒。迄同日一時四十分許，酒後（因未做酒
    測，無法判別其吐氣所含酒精成份是否已超過零點二五毫克）駕駛戊○○所有的
    車號ＯＬ—九五三二號自用小客車，搭載戊○○及庚○○，自苗栗縣三義鄉○○○○○道一號中山高速公路由北往南方向行駛，途經南下一五二公里又七百公尺
    處（位於苗栗縣三義鄉境內）時，原應注意汽車在行駛途中，不得驟然或任意變
    換車道，如欲超越前車或變換車道時，應先顯示方向燈告知前後車輛，並保持安
    全距離及間隔，方得超越或變換車道。當時雖為夜間（簡易判決處刑書誤為天候
    晴），但有照明，路面乾燥，無缺陷，亦無障礙物，視距良好，並無不能注意之
    情事，竟疏未注意前後車輛之動向，原行駛內側車道，因嫌前方駕駛車速太慢，
    欲變換車道至中線車道，即打方向燈，但於變換車道時，因未保持安全距離及間
    隔（至於是否已變換車道完成，或僅完成部分，依卷內資料無法研判），致所駕
    駛的自用小客車右側後方（按係車的側邊，非車尾；簡易判決處刑書誤為右後方
    ）遭不明車輛擦撞後，失控擦撞內側車道護欄，再撞上外側車道的護欄，最後停
    在外線車道上。適有方懷榮駕駛的車號Ｑ６—七六五二號自用小客車，亦沿高速
    公路由北往南方向行駛內側車道，至上述路段時，因見乙○○駕駛的自用小客車
    失控，突然侵入其駕駛的內側車道（按簡易判決處刑書認定方懷榮突然見到的時
    點為乙○○駕駛的自用小客車失控而往外線車道偏出時），欲煞避已嫌不及，而
    向左側中央分隔島閃避，致碰撞內側護欄後，翻覆停在內側車道上。造成方懷榮
    受有頭部外傷、昏迷、顱骨骨折、左後枕巨大皮下血腫、疑顱內出血、左胸挫傷
    、肋骨（四至九肋骨）骨折、疑血胸（以上佑安醫院出具之診斷証明書所載）、
    頭部外傷併顱內出血及腦挫傷、胸部外傷併兩側肋骨骨折及兩側血氣胸（以上台
    中榮民總醫院出具之診斷証明書所載）、頭部外傷併蜘蛛網膜下腔出血、右第二
    根肋骨骨折、左第一、二、六、七、八根肋骨骨折（以上沙鹿光田醫院出具之診
    斷明書所載）、創傷性腦損傷、創傷性腦部傷害併四肢癱瘓（以上台中市立復健
    醫院出具之診斷証明書所載）等於身體或健康有重大不治或難治之重傷害，並成
    為極重度的植物人。庚○○基於當天係其邀同車之人前往台中遊玩，竟出於使肇
    事犯人乙○○得以隱避之意圖，於同日警方調查時，出面頂替犯罪，向警供稱係
    其酒後開車肇事云云。嗣庚○○於台灣苗栗地方法院檢察署九十年一月六日偵查
    時，在其頂替罪未被發覺前自首頂替罪，且願接受裁判，並供承案發當時係乙○○開車肇事，始查獲上情。
二、案經方懷榮之妻丙○○訴由臺灣苗栗地方法院檢察署檢察官暨庚○○自首，經該
    署聲請以簡易判決處刑。
    理  由
一、訊據被告庚○○對上開頂替犯行坦白承認，核與乙○○供述及証人戊○○証述當
    時確係乙○○開車之情節相符，並有庚○○因頂替，致內政部警政署國道公路警
    察局誤以為其係駕駛，而對其酒後駕車行為開單的舉發違反道路交通管理事件通
    知單影本在卷可憑，足見被告庚○○的自白確與事實相符，其頂替犯行可以認定
    。
二、訊據被告乙○○（以下於本標題，若未特別標明，僅註明「被告」二字，係指乙○○）坦承有於上開時地駕駛自用小客車不慎擦撞內側車道護欄，再撞上外側車
    道護欄，最後停在外線車道等情不諱。核與庚○○、戊○○供（証）述之情節相
    符，並有道路交通事故調查報告表在卷可憑。足見被告上開自白部分應與事實相
    符。惟被告否認有何過失傷害犯行，辯稱：在戊○○住處時，因戊○○家的啤酒
    未冰，所以未喝酒，當天精神狀況很好，開上高速公路切入內側車道後，就在內
    側車道行駛，後來因前車車速太慢，想變換車道，於是打方向燈，不知是仍在直
    行狀態或已斜行變換車道時，被行駛中線車道的小貨車撞到右後方，因此車子就
    往分隔島撞去，台灣省竹苗區車輛行車事故鑑定委員會及台灣省車輛行車事故覆
    議鑑定委員會的鑑定報告均不實在，伊無過失云云。另選任辯護人為被告辯護稱
    ：並無積極証據可証明被告在行車前有飲酒，且亦無積極証據証明本件車禍的發
    生與被告有無飲酒有所關聯，故無庸審究。本件車禍發生前被告係行駛內側車道
    ，方懷榮亦行駛內側車道，但在何車後方。被告在變換車道時有打方向燈，但於
    尚未變換車道，仍在內側車道時，遭他車碰撞後即失控撞上內側護欄，並非在變
    換車道時被後車撞擊，且被害人方懷榮未依規定與被告所駕駛的自用小客車保持
    安全距離四十公尺以上，因此當被告所駕駛的自用小客車遭他車撞擊失控撞上內
    側護欄時，亦閃避不及撞上護欄，若其有保持安全距離，應不致撞上內側護欄。
    另台灣省竹苗區車輛行車事故鑑定委員會的鑑定報告，認被告「變換車道不當」
    並不實在。至於台灣省車輛行車事故覆議鑑定委員會的覆議結果，認定被告係因
    不明原因失控擦撞內側護欄後再右偏撞及外側護欄，但本件車禍確係因被後方車
    撞擊右後方始失控，但鑑定報告確未如此認定，已與事實不符，退步言之，既係
    因「不明原因失控」致擦撞內側護欄，可見並非因被告違反注意義務或過失所致
    ，被告自無過失等語。經查：
    （一）被害人方懷榮確係於上開時、地，因駕駛自用小客車撞擊高速公速的內側
          護欄後，翻覆停在內側車道上，受有上開傷害，業據告訴人即被害人之妻
          丙○○指述在卷，並有佑安醫院、台中榮民總醫院、沙鹿光田醫院、台中
          市立復健醫院等出具之診斷証明書、中華民國身心障礙手冊影本一張、現
          場及車損照片十八幀暨道路交通事故調查報告表等在卷可憑，足見被害人
          之上開傷害確係因本件車禍造成。又刑法第十條第四項第六款規定：其他
          於身體或健康，有重大不治或難治之傷害為重傷害。被害人方懷榮所受之
          上開傷害，經本院向台中市政府函詢結果，其殘障類別為植物人，殘障等
          級為極重度，有該府九十一年七月二十五日府社障字第０九一０一０六四
          五七號函暨所附身心障礙者個案資料在卷可稽。而植物人在目前醫療實務
          上，係重大不治或難治之傷害，且幾無康復可能，方懷榮目前既已成為極
          重度的植物人，依上開說明，其所受之傷，自係刑法第十條第四項第六款
          所稱之重傷害。
    （二）被告雖供稱車禍前未喝酒，精神狀況不錯。惟庚○○在初次警訊時供稱：
          一月六日零時十五分，在戊○○位於苗栗縣三義鄉住處，與戊○○、何明
          忠及賴國楨共同喝酒，四人共喝啤酒十二瓶，至同日凌晨一時十分結束，
          其他同車的人比我還醉（見偵字第三八九號卷第五頁），其在同日檢察官
          初訊時亦供稱：因車上的人都有喝酒，我較清醒，故由我承擔責任（見同
          上偵卷第二十四頁）。嗣其在第二次警訊及本院調查時亦供稱：當天車禍
          前係與戊○○、乙○○及賴國楨共同喝酒（見同上偵卷第六十九頁、本院
          九十一年八月一日筆錄），並有庚○○的酒精檢測值（達每公升零點伍貳
          毫克）及刑法第一百八十五條之三案件測試觀察紀錄表（查獲、測試或訊
          問過程經觀測結果有「含糊不清」及「多話」情節）各一紙在卷可憑。復
          與証人即到場處理的警員丁○○、甲○○於本院調查時所証情節相符。孫
          維權証稱：車上的三人當時在車外等我們處理，我與他們三人分別對話時
          ，都有聞到酒味，且該三人都有臉紅情況，可明顯感覺他們都有喝酒（見
          本院九十一年八月十五日筆錄）。甲○○証稱：因當時有分別聞他們三人
          ，可以確定他們都有喝酒，且三人都因喝酒而臉紅，眼睛並泛紅（見本院
          九十一年九月十二日筆錄）。足見庚○○之上開陳述應與事實相符，何明
          忠在車禍前確有喝酒。選任辯護人稱並無積極証據可証明被告在行車前有
          飲酒等語，應與事實不符。雖証人戊○○在本院調查時証稱：當天乙○○
          因啤酒未冰所以未喝（見本院九十一年八月一日筆錄）云云，而為有利被
          告之陳述。惟所証與庚○○及上開証人所証情節不符，應係迴護之詞，無
          法為有利被告之認定。至於乙○○在車禍後的酒後吐氣酒精含量，若依羅
          宏綺之上開供述（只有其係清醒，其他人比其還醉），當時乙○○的酒醉
          程度應超過庚○○，而如上述，庚○○的酒精檢測值達每公升零點伍貳毫
          克，則乙○○的酒精檢測值應會超過庚○○的上開數值。惟因車禍當時羅
          宏綺出面頂替，致警方僅對庚○○做酒測，而未對乙○○一併做酒測，且
          如証人甲○○所証：酒後體內血液所含的酒精濃度，因各人體質不同而有
          所差異（見本院九十一年九月十二日筆錄），而無從認定被告酒後吐氣（
          或血液）的酒精濃度是否超出法律允許的標準值。故未認定乙○○是否違
          反道路交通安全規則第一百十四條，酒後吐氣所含酒精濃度超過每公升０
          ．二五毫克或血液中酒精濃度超過百分之０．０五以上者不得駕車之規定
          ，併此敘明。
    （三）在車禍發生前，被告原係在內側車道行駛，後因嫌前面的車開太慢，欲變
          換車道，並已打方向燈等情節，業據乙○○在本院調查時供述在卷（見本
          院九十一年八月一日筆錄）。核與庚○○在本院調查時所供：當時伊坐在
          右後座，原是行駛內側車道之情節相符（見本院九十一年八月一日筆錄）
          。同車的戊○○在本院調查時亦証稱：當時伊坐在駕駛座旁邊，車原是行
          駛內側車道，後來有聽到要變換車道打方向燈的聲音（見本院九十一年八
          月一日筆錄）。足見在車禍發生前（按指打完方向燈以前的階段），有三
          點應可認定，其一、乙○○原係在內側車道行駛。其二、被告嫌前車太慢
          ，欲變換車道。其三、被告已打方向燈。至於被告於打方向燈後至車禍發
          生時，是否已為變換車道行為？乙○○在警訊時原係供稱：打完方向燈欲
          變換車道，還未變換車道就被撞到後方，車子就失控撞內側護欄（見偵字
          第三八九號卷第七十一頁），惟其供稱車子「後方」被撞云云，與車禍後
          ，該自用小客車的後方保險桿完好無缺（有照片在卷可証；見偵字第三八
          九號卷第三十二頁）不符。再者，被告在本院調查時自承：直到車禍發生
          時均行駛內側車道，且是被「右後方的小貨車」撞到，撞我們車子的貨車
          應是在「中線車道」（見本院九十一年八月一日筆錄）。惟若被告車是在
          內側車道，且尚未變換車道，除非中線車道之不明車輛侵入內側車道，否
          則焉會撞到被告所駕駛自用小客車的後方？雖証人戊○○在本院調查時証
          稱：當時被告是想要變換車道，但還沒有開始變換車道（見本院九十一年
          八月一日筆錄），惟其自承上車後即在聊天，不知當天上高速公路後，車
          子是如何切入內線車道，且對車子被撞時係在打方向燈之前或之後亦無法
          確定（見本院九十一年八月一日筆錄），又如何可確定當時被告尚未變換
          車道？何況擔任駕駛的乙○○在本院調查時亦自承：不記得打完方向燈後
          ，車子有沒有開始斜行變換車道或仍是直行（見本院九十一年八月一日筆
          錄），可見被告上開供述：「【還未變換車道】就被撞到後方」，及選任
          辯護人為辯護稱：被告係在尚未變換車道，仍在內側車道時，遭他車碰撞
          等語應不可採。參諸內線車道與內側護欄如此近之距離，倘被告車的右側
          後方被撞當時，係在內線車道，以作用力而言，其右側後方被撞，理應會
          往左前方撞去。換言之，事發當時，被告應會來不及反應而直接撞向內側
          護欄，甚至卡在中央分隔島，但本案被告駕駛的自用小客車於擦撞內側護
          欄後，又橫跨三個車道及一個路肩彈到外側護欄後，再彈回外側車道，可
          見在撞向內側車道護欄前，乙○○有反應時間，讓其轉動方向盤，避免大
          角度撞向內側護欄，而這反應時間應來自於自用小客車當時與內側護欄間
          有相當的距離。因此，乙○○當時應不可能完全在內側車道行駛。其當時
          應已為變換車道行為，只是變換車道行為是否已完成，或僅完成部分，依
          卷內資料無法認定。換言之，被告所駕駛的自用小客車車身在被撞時，至
          少有跨越中線車道或完全在中線車道。
    （四）被告辯稱在車禍發生前車子有被撞到後方，與其在警訊時供述一致（見偵
          字第三八九號卷第七十一頁），並與庚○○、戊○○在警訊時所供（証）
          之情節相符。均供（証）稱：當時感覺有被撞及車尾的感覺，然後車子撞
          擊內側護欄（見偵字第三八九號卷第五頁反面）。且庚○○為上開供述時
          ，以為只是單純撞到內側護欄，事情不嚴重，只須賠償了事（見偵字第三
          八九號卷第六十九頁、本院九十一年八月一日筆錄），不知隨後方懷榮駕
          駛的自用小客車撞擊內側護欄與其搭乘的自用小客車駕駛行為有關，而為
          頂替。可見其上開供述，應無故意虛偽陳述之必要，從而被告所供及選任
          辯護人為被告辯護稱在車禍發生前，車子有被撞到一節，應堪採信。至於
          被撞到的位置，如前所述，參諸車損照片，應係自用小客車的右側後方，
          而非車尾右側。
    （五）至車禍發生前方懷榮係行駛內側車道，被告對此並無意見，選任辯護人亦
          認定在車禍發生前，方懷榮係行駛內側車道（詳九十二年三月二十七日辯
          護意旨狀），參諸道路交通事故調查報告表的事故現場圖，方懷榮車在撞
          擊內側護欄前有一條分岔，長約十四點三公尺的煞車痕，而該煞車痕的起
          點係在內側車道，並向內側護欄延伸（見偵字第三八九號卷第十一頁）。
          可見在車禍發生前，方懷榮確係行駛內側車道。
    （六）如前所述，本件被告原係在內側車道行駛，嗣因嫌前車太慢，欲變換車道
          ，並已打方向燈，且已變換車道，惟於此時其車右側後方卻為他車擦撞。
          衡情，在變換車道時，除打方向燈警示後方來車外，並應注意，與欲切換
          車道的他車間是否有足夠的安全距離，並應注意該車道他車的車速，若距
          離太近或時間不足，應待其先行通過，等安全距離及間隔足夠時再從容切
          換，並非已打變換車道的方向燈，即可不顧他車道其他車輛的安全，而逕
          行變換車道。若被告在變換車道時，有注意前後車輛動向，並保持安全距
          離及間隔，所駕駛的自用小客車的右側後方焉會在變換車道時（不論是尚
          未完成或剛完成）與他車發生擦撞？姑不論該與之擦撞的他車駕駛是否同
          有過失（例如未注意車前狀況或其他，就卷內資料無從認定），至少在被
          告方面，應負上開在變換車道時未注意前後車輛動向，並未保持安全距離
          及間隔的過失。且因被告之上開過失，所駕駛的自用小客車右側後方為他
          車擦撞後，即失控侵入內側車道，擦撞內側護欄，而原在內側車道行駛的
          方懷榮，則因被告所駕駛之自用小客車已打變換車道方向燈，並已切換要
          到中線車道，不料被告車又突然從右側往左前方侵入其行駛的內側車道，
          致方懷榮只有往左側內側護欄閃避，致撞上內側護欄，翻覆停在內側車道
          。以上認定核與証人即到場處理的警員己○○（任職國道警察約十一年，
          有處理上千件車禍案件的經驗；見本院九十一年八月一日筆錄）所証大致
          相符：根據被告駕駛自用小客車（下稱Ａ車）的煞車痕，及Ａ車有偏移車
          道，撞到路肩後車子又彈出來以觀，Ａ車在尚未撞到內側護欄前就已經先
          擠壓方懷榮所駕駛的自用小客車（下稱Ｂ車），又Ａ車係已經失控才踩煞
          車，撞到護欄後又彈回，故發生時Ａ車應是在中線或外線車道失控後往內
          側車道偏，所以才會擠壓Ｂ車（見本院九十一年八月一日筆錄）。可見本
          件車禍（就方懷榮部分）確係因Ａ車突然侵入內線車道擠壓Ｂ車，才致Ｂ
          車為閃避而撞上內側護欄。
    （七）本件車禍經送台灣省竹苗區車輛行車事故鑑定委員會鑑定結果，認被告駕
          駛自用小客車變換車道不當，右後方被不明車撞擊後失控影響後方行車為
          肇事原因，方懷榮駕駛自用小客措手不及無肇事因素，有該委員會九十年
          九月三日竹鑑字第九００八八九號函及所附的鑑定意見書在卷可憑。嗣經
          本院再送台灣省車輛行車事故覆議鑑定委員會覆議結果，認定乙○○係因
          「不明原因」失控擦撞內側護欄後再右偏撞及外側護欄，影響後方行車，
          為肇事原因，方懷榮駕駛自用小客措手不及無肇事因素，有該委員會九十
          二年一月二十三日府覆議字第九一二九一四號函在卷可稽。雖就乙○○失
          控的原因未做具體認定，而抽象認定係「不明原因」，惟解釋上開覆議意
          見的文義可知，其亦認定肇事原因在被告，至於係考量被告酒後開車，因
          酒後失控，或變換車道不當，或該擦撞被告車之駕駛亦有過失，但該部分
          依卷內資料又無從認定等情形，而未為具體認定，不得而知。但尚不得以
          此即遽以推翻該覆議意見，認非因被告違反注意義務或過失所致，而無過
          失。況刑事責任與民事責任不同，刑事責任，只要被告有過失，不論該過
          失之輕重，即應對過失負責，至於被害人方面是否亦有過失，並不足以排
          除被告的過失責任，至於在量刑上是否會影響，係另一回事。
    （八）選任辯護人為被告另辯護稱：被害人方懷榮未依規定與被告所駕駛的自用
          小客車保持安全距離四十公尺以上，因此當被告所駕駛的自用小客車遭他
          車撞擊失控撞上內側護欄時，亦閃避不及撞上護欄，若其有保持安全距離
          ，應不致撞上內側護欄云云。查方懷榮當時是否有保持足夠的安全距離，
          卷內僅有事故現場圖的煞車痕資料，但單憑該十四點三公尺的煞車痕無法
          遽認方懷榮當時是否有保持足夠的安全距離，因該十四點三公尺的終點即
          是內側護欄（若非護欄是否會繼續延伸？），且如上述，即令方懷榮方面
          亦同有過失，並無法解免被告的過失責任。
    （九）綜上所述，本件車禍之發生係因被告原在內側車道行駛，嗣嫌前車太慢，
          欲變換車道，並已打方向燈，但於變換車道時，未注意前後車輛動向，並
          保持安全距離及間隔，致所駕駛的自用小客車的右側後方與他車發生擦撞
，然後失控侵入內側車道，擦撞內側護欄，而原在內側車道行駛的方懷榮
          ，則因被告所駕駛之自用小客車已打變換車道方向燈，並已切換要到中線
          車道，不料又突然侵入其行駛的內側車道，致方懷榮往左側內側護欄閃避
          ，撞上內側護欄而翻覆停在內側車上。且被告在檢察官偵訊時亦自認就本
          件車禍的發生有過失，對台灣省竹苗區車輛行車事故鑑定委員會的鑑定報
          告無意見（見偵字第三八九號卷第九十九頁反面）。
二、按汽車在行駛途中，不得驟然或任意變換車道，如欲超越前車或變換車道時，應
    先顯示方向燈告知前後車輛，並保持安全距離及間隔，方得超越或變換車道，高
    速公路交通管制規則第十一條定有明文。查當時雖為夜間，但有照明，路面乾燥
    ，無缺陷，亦無障礙物，視距良好，有前開道路交通事故調查報告表可稽。被告
    乙○○當時並無不能注意之情事，詎其在變換車道時，應注意，並能注意，而未
    注意前後車輛的動向，因未保持安全距離及間隔，致所駕駛的自用小客車右側後
    方遭不明車輛擦撞後，失控擦撞內側車道的護欄，再撞上外側車道的護欄，最後
    停在外線車道上，以致在其後方，行駛內側車道的方懷榮至上述路段時，因見乙○○駕駛的自用小客車失控，突然侵入其車道，乃向左側中央分隔島閃避，而碰
    撞內側車道護欄，翻覆停在內側車道上，並受有上開重傷害，自有過失。且方懷
    榮確係因乙○○變換車道不當，為閃避其失控侵入車道而撞擊護欄受重傷，其間
    並有相當因果關係，本件事証明確，被告乙○○的犯行應堪認定。
三、核被告乙○○因過失傷害人致重傷，所為係犯刑法第二百八十四條第一項後段之
    過失致重傷罪；被告庚○○所為係犯刑法第一百六十四條第二項、第一項之頂替
    罪。查庚○○於其頂替罪未被發覺前自首犯罪，並願接受裁判，依刑法第六十二
    條前段規定減輕其刑。爰審酌被告乙○○係酒後駕車、其過失程度、車禍肇事所
    生的危害及犯後否認犯行，且迄未與被害人家屬和解之態度；另被告庚○○犯罪
    的動機、手段、造成車禍肇事調查的障礙及犯後坦承犯行的態度暨公訴檢察官以
    乙○○在車禍發生後任由他人頂替，圖避刑責於先，復於審理中狡詞卸責，且未
    與被害人家屬和解而請求從重量刑，具體求處有期徒刑一年；庚○○雖坦承犯行
    ，但已造成偵查犯罪的障礙，亦請求從重量刑，具體求處有期徒刑八月（以上詳
    論告書）等一切情狀，分別量處如主文所示之刑，庚○○部分並諭知易科罰金之
    折算標準。雖公訴人為上開求處，惟因刑法第二百八十四條第一項後段過失致重
    傷罪的法定最高本刑為有期徒刑一年，為兼顧與其他同類案件在量刑上的公平，
    及本案情節若處以最高本刑，他日於其他過失致重傷害案件，該被告的過失程度
    與乙○○相比，更為嚴重時，本院在量刑上即會失衡；至另被告庚○○部分，因
    有自首減刑的適用，故均未依公訴檢察官的求處，而分別判如主文所示之刑，併
    為敘明。
據上論斷，應依刑事訴訟法第四百五十二條、第二百九十九條第一項前段、刑法第二
百八十四條第一項後段、第一百六十四條第二項、第一項、第六十二條前段、第四十
一條第一項前段、罰金罰鍰提高標準條例第一條前段、第二條，判決如主文。
本案經檢察官李基彰到庭執行職務。
中      華      民      國    九十二    年      四      月      十      日
                                台灣苗栗地方法院交通法庭
                                        法  官  劉 興 浪
右正本證明與原本無異
如不服本判決，應於收受本判決後十日內，向本院提出上訴狀（須附繕本），上訴於
台灣高等法院台中分院。
                    書記官  黃 士 益
中      華      民      國    九十二    年      四      月      十      日
附錄論罪科刑法條
刑法第二百八十四條第一項：
因過失傷害人者，處六月以下有期徒刑、拘役或五百元以下罰金，致重傷者，處一年
以下有期徒刑、拘役或五百元以下罰金。
刑法第一百六十四條：
藏匿犯人或依法逮捕拘禁之脫逃人或使之隱避者，處二年以下有期徒刑、拘役或五百
元以下罰金。
意圖犯前項之罪而頂替者，亦同。


司法院資訊處製作；財團法人民間司法改革基金會備份。
